臺灣臺東地方法院刑事判決　　　　　　　　　　　　　　九十一年度訴字第一號
　　公　訴　人　臺灣臺東地方法院檢察署檢察官
　　被　　　告　乙○○
　　指定辯護人　本院公設辯護人　甲○○
右列被告因違反麻醉藥品管理條例案件，經檢察官提起公訴（九十年度偵字第一二一
七號），本院判決如左：
    主  文
乙○○無罪。
    事實及理由
一、公訴意旨略以：被告乙○○曾因違反麻醉藥品管理條例案件，經法院判處有期徒
    刑七月，於民國八十五年十二月二十七日執行完畢，仍不知悔改，復基於販賣營
    利之概括犯意，先後於八十七年二月中旬、二月下旬、三月一日凌晨三時許，在
    基隆市○○路與精一路交岔路口、忠三路與孝三路交岔路口、南榮路六四巷口，
    分別以新臺幣（下同）一千元、三千元、一千元之對價，連續非法販賣化學合成
    麻醉藥品安非他命各乙小包予丙○○。嗣於八十七年三月五日下午十六時三十分
    許，丙○○在基隆市○○路五十六號，為警查獲，並扣得其向被告購買之安非他
    命乙小包（重計○．○一公克），因認被告係犯行為時麻醉藥品管理條例第十三
    條之一第二項第一款之非法販賣化學合成麻醉藥品安非他命罪嫌等語。
二、按犯罪事實應依證據認定之，無證據不得推定其犯罪事實；又不能證明被告犯罪
    者，應諭知無罪之判決。刑事訴訟法第一百五十四條、第三百零一條第一項分別
    定有明文。再按認定犯罪事實所憑之證據，雖不以直接證據為限，然而無論直接
    或間接證據，其為訴訟上之證明，須於通常一般之人均不致於有所懷疑，而得確
    信其為真實之程度者，始得據為有罪之認定。且事實之認定，應憑證據，如未能
    發現相當證據，或證據不足以證明，自不能以推測或擬制之方法，以為裁判基礎
    ，最高法院七十六年臺上第四九八六號、四十年臺上字第八六號判例亦足資參照
    。公訴人認被告涉有右開非法販賣安非他命之犯行，無非係依據證人丙○○之證
    詞，且證人丙○○先後所證述之時間、地點、數量均相一致，證人與被告並無嫌
    隙當無憑空誣陷且數次所述均相符合之可能，為其主要論據。訊據被告堅詞否認
    有上開犯行，辯稱：伊並不認識丙○○，亦未販賣安非他命予丙○○等語，經查
    ：
(一)證人丙○○於警詢及偵查中證稱：「第一次於八十七年二月中旬約十八或十九日
    ，在仁五路精一路口，凌晨一點多，購買一小包一千元，第二次於八十七年二月
    中旬約二十一、二十二日，在忠三、孝三路口，凌晨一點多，購買一小包約零點
    二公克價值三千元，第三次於八十七年三月一日凌晨三點多，在南榮路六十四巷
    口，購買一小包約零點二公克一千元。」（見警卷第五頁背面）、「（你向他買
    過安非他命幾次？）連查獲當天共計三次。前兩次都是在八十七年二月間，其中
    一次是十八還是十九日，地點在仁五路、精一路口，用一千元買了一小包安非他
    命。另一次是在二十一、二十二日在忠三路、孝三路口，那次我用三千元向他買
    一小包安非他命。最後一次是在八十七年三月一日凌晨三點，在南榮路六十四巷
    口，用一千元向他買了一小包安非他命。」等語（見偵查卷九十年九月十三日訊
    問筆錄）；嗣於本院調查時則先後改稱：「第一次見面時，他（指被告）剛好拿
    安非他命去陳頌郡他家，當天是陳頌郡打電話叫我去他家，說等一下會有東西來
    ，我有問陳頌郡付了沒，他說錢已經先給他了。」、「有一次是在南榮路，地址
    我忘記了，時間很久了，總共買三次，每次一千元，一次約一公克，用夾鏈袋裝
    起來。」、「（你第一次何時、何地看到乙○○？）我在陳頌郡家中聊天，陳頌
    郡給鹹魚錢，要他去買毒品，回來的時候，就是乙○○和他一起回來，他沒有買
    到毒品‧‧陳頌郡又拿二萬多元給我，叫我跟乙○○去南榮路買半兩毒品。」、
    「（你與乙○○買過幾次毒品？）好像三次，第一次是在陳頌郡家見面的時候，
    陳頌郡託我跟他買的，第二次是我問陳頌郡要如何聯絡他，陳頌郡告訴我他呼叫
    器的號碼，我忘記在哪裡呼叫他，他事後有回電話給我，地點我忘記了，第一次
    與第二次相隔十幾天，第三次是在三月五日的前幾天，地點我忘記了，好像是在
    南榮路、愛三路附近。」、「第一次本來要買半兩，後來他沒有那麼多，只拿二
    、三公克，我給他二、三千元左右，第二次一千元，將近一公克，第三次與第二
    次相同」云云（見本院九十一年八月二十七日、九月十一日訊問筆錄）。細繹前
    開證人丙○○歷次所為之證詞：
    (1)警詢及偵查中雖證稱第一次係在仁五路、精一路口，但於本院調查時第一次訊
      問，僅證稱有一次係在南榮路，地址忘記，時間很久云云，至本院第二次訊問
      時，卻明確指稱，第一次是陳頌郡叫他跟乙○○一起去南榮路買云云，前後數
      次所供述之地點並不明確，且互相混淆。
    (2)次就其三次所購買之時間、金額與數量對照以觀，第一次與第二次相隔不到二
      星期，第二次與第三次則不到十天，每次雖均購買一小包，然其於警詢中證稱
      每包重量約零點二公克，至本院第一次訊問時改稱一次約一公克，第二次訊問
      時卻又稱第一次為二、三公克，第二、三次均為一公克，重量高低不一，且明
      顯提高十倍以上；而在極短之時間內，價錢竟由每包一千元提高為三千元，又
      忽而下降為一千元，重量已相差十倍以上，價錢卻仍然相同，此顯與常理不符
      ，況每次時間之間隔並不長，價格竟有如此大之波動，是否實在，亦屬可疑。
    (3)再其於八十七年三月五日警詢時及九十年九月十三日偵查中，並未證稱其係幫
      何人購買安非他命，至本院九十一年八月二十七日調查時亦未證稱上情，本院
      九月十一日調查時竟改稱第一次係幫案外人陳頌郡購買，當時在場尚有綽號為
      鹹魚之人，鹹魚與陳頌郡衝突，故被告帶其坐計程車一起去云云，與之前所述
      購買安非他命之情形大相逕庭，且距離購買之時間越長，其所證述第一次購買
      之原因及情節反而越加詳盡，與一般社會經驗法則有違。
    (4)而證人自八十七年三月五日被警查獲，至九十年九月十三日檢察官訊問時，時
      間已歷經二年半之久，偵訊中竟猶能回答出時間、地點，且順序竟與警詢中相
      仿，而本院二次調查之時間僅相隔二星期，第一次證稱忘記云云，第二次卻又
      能證述時間、數量等細節，按人類之記憶隨時間之久遠逐漸模糊，係屬常態，
      此亦為公眾所週知，證人於接受偵訊之內容為二年半以前之事情，猶能供出時
      間、地點及數量等細節，迄本院調查時，對時、地乙節，時而改稱時間已久不
      復記憶，時又對如何購買指證歷歷，且能清楚證述所購買每一包之重量，衡諸
      常情，施用毒品之人對於所購買毒品之價格及重量均有一定之概念，且該部分
      情節無論任何時地向何人購買，均不會有太大差異，是證人對重量及價錢縱有
      記憶，然已反覆不一，顯係其依過去購買毒品之經驗所為之陳述，而其對時、
      地之部分卻早已忘記，益徵其證詞互相矛盾之處，實難令人採信。
    (5)是以證人丙○○所為之歷次證述，不僅前後不一其詞，且有諸多疑點及瑕疵可
      指，則其證詞是否與事實相符，誠屬值疑。
（二）次就證人丙○○因施用毒品被警查獲而供出被告乙節，質之證人丙○○於警詢
      中供稱：係向綽號小助之男子購買，年約二十八歲左右，中等身材、壯，有留
      呼叫器給我，餘均不知云云，嗣於偵查中證稱：他大約三十多歲，我本來不知
      道他的真實姓名，我跟警察說對方他家是在基隆火車站前開永吉旅社的，是警
      員調出他們的人犯相片給我看，我才認出來就是乙○○云云，是證人當時並未
      明確供出被告之姓名或地址，而係說出簡略之特徵後，由警察依所供之永吉旅
      社而直接提示被告一人之口卡照片，供其指認，進而查獲被告，參以指認被告
      時，為避免有誘導之情形，應同時提供數位特徵相似之照片供令辨識，而前開
      警察使證人辨認被告之過程，卻直接以被告之照片提示證人，則其指認之正確
      性，即有令人懷疑之處；復徵諸其於本院調查時先證稱八十七年底八十八年初
      在基隆朋友陳頌郡家中認識被告云云，然該時間顯然在證人第一次所購買毒品
      時間之後，而有明顯矛盾之處，證人嗣又改稱係八十六年底八十七年初在陳頌
      郡家見面時，陳頌郡託其向被告購買云云，惟案外人陳頌郡固於九十年八月一
      日自殺身亡而無從查證，有卷附基隆市警察局第一分局九十一年九月二十七日
      基警分一刑字第○九一○○一六五二八號函一件在卷可稽，然證人所供關於與
      被告相識之情節等情，已相互歧異；雖其供出被告之呼叫器號碼及永吉旅社云
      云，然而證人之前後證述是否相符、有無重大矛盾、指述是否堅決、態度是否
      肯定、與被告是否相識，所述被告之家庭狀況及電話號碼是否無誤等情，僅足
      為判斷其供述是否具有瑕疵之參考，因仍屬對己不利陳述之範疇，尚不足作為
      其供述與事實相符之補強證據。本件被告始終否認有販賣毒品安非他命予證人
      之犯行，而上開證人之證述既有前述諸多瑕疵，縱其知悉被告之呼叫器號碼或
      其家人所經營之旅社，然其由公開途徑即可得知基隆火車站前所營業之旅社名
      稱，而呼叫器號碼又非個人私密之資料，是該部分之證述，亦尚不足作為其供
      述與事實相符之補強證據。
（三）再者，基隆市警察局第一分局員警於八十七年三月五日下午四時三十分許，持
      檢察官所核發之搜索票，至基隆市○○路五十六號證人丙○○之住處搜索，而
      查獲安非他命一小包（重零點零一公克）及吸食器一組等情，有卷附之臺灣基
      隆地方法院檢察署搜索票、搜索扣押證明筆錄各一件在卷可稽，是知本件搜索
      之地點係在證人家中，而非在被告之住處甚明，又本件查扣之安非他命吸食器
      一組，係證人施用毒品之器具，與本件販賣毒品之行為無關，至扣案之安非他
      命一小包（重零點零一公克），係證人丙○○供施用第二級毒品安非他命所用
      ，復為其所有，業據其證述在卷，被告則始終否認該查扣之安非他命為伊所販
      賣，依情理若被告真有販賣毒品安非他命之情，被告應會擁有相當之毒品安非
      他命及分裝器以及磅秤等販賣證物，而上開警察並未至被告之住處或相關地點
      搜索，亦查無電子秤、分裝袋等其他販賣毒品之器具，故單憑證人住處所查獲
      之吸食器一組及安非他命一小包，尚難遽以作為不利於被告之認定。
三、按販賣安非他命之行為，雖為極度隱密之行為，外人難以查覺，但若僅憑一施用
    安非他命之人之證詞，且為反覆不一之證詞，雖彼等未必有何嫌隙，即可據以認
    被告有非法販賣安非他命之嚴重犯行，則將使任何人陷於隨時為人誣攀之可能；
    況本件又未在被告處查扣任何販賣安非他命之器具等相關證物，且證人一再翻異
    其詞，所為之證詞又與一般常情不符，是本案之直接證據及間接證據，顯然尚未
    達到通常一般之人均不致有所懷疑，而得確信其為真實之程度，綜上所述，公訴
    人所舉之證據尚不足以證明被告犯罪，此外，本院復查無其他積極證據足證被告
    有何前開販賣安非他命之犯行，揆諸首揭說明，既認不能證明被告犯罪，依法應
    為無罪判決之諭知。
四、末按，沒收為從刑之一種，依主從不可分原則，應附隨於主刑而同時宣告之，除
    有罪、免刑等判決，於裁判時併宣告外，如諭知無罪之判決，既無主刑，從刑亦
    無所附麗，故案內之違禁物，應另依刑法第四十條但書由檢察官聲請單獨宣告沒
    收，最高法院著有七十八年台非字第七二號判例可資參照；此外，毒品危害防制
    條例第十八條第一項前段規定「查獲之毒品及專供製造或施用毒品之器具，不問
    屬於犯人與否，均沒收銷燬之」，至於所稱「查獲」之毒品，則係指經「有罪判
    決」書事實欄認定與被告犯罪事實「有關」之毒品而言，最高法院九十一年度台
    上字第四０七六號判決亦採同一見解。本件檢察官起訴被告販賣每次一包安非他
    命予證人丙○○共計三次，既經本院判決無罪，亦無證據證明被告有販入三小包
    安非他命之犯行；且本件扣案之第二級毒品安非他命一小包（重零點零一公克）
    ，係在證人丙○○之住處搜索查獲，為證人丙○○施用毒品所扣押之物，業據證
    人丙○○證述在卷，與本件無關，是本件扣案之第二級毒品安非他命一小包（重
    零點零一公克），本院自無從宣告沒收銷燬，附此敘明。
據上論斷，應依刑事訴訟法第三百零一條第一項，判決如主文。
本案經檢察官李進榮到庭執行職務。
中      華      民      國    九十一    年    十二    月    十一    日
               臺灣臺東地方法院刑事庭
                                   審判長法  官  楊力進
                                         法  官  柯姿佐
                                         法  官  林卉聆
右正本證明與原本無異。
如不服本判決，應於判決送達後十日內，向本院提出上訴狀。
                                         書記官  蘇  豫
中      華      民      國    九十一    年    十二    月    十二    日
附記：
刑事訴訟法第三百零一條第一項
不能證明被告犯罪或其行為不罰者應諭知無罪之判決。
